臺灣板橋地方法院刑事判決　　　　　　 96年度簡上字第750號
上　訴　人
即　被　告　乙○○
上列上訴人因詐欺案件，不服本院九十六年度簡字第四一三二號
中華民國九十六年七月六日第一審判決（聲請案號：九十六年度
偵字第八九一六號），提起上訴，本院管轄之第二審合議庭判決
如下：
    主  文
原判決撤銷。
乙○○幫助意圖為自己不法之所有，以詐術使人將本人之物交付
，累犯，處有期徒刑參月，如易科罰金，以新臺幣壹仟元折算壹
日；減為處有期徒刑壹月又拾伍日，如易科罰金，以新臺幣壹仟
元折算壹日。
    事  實
一、乙○○因竊盜案件，經臺灣高等法院以九十二年度上易字第
    二三一四號判處有期徒刑七月確定，甫於民國九十四年一月
    二日執行完畢。其因需款孔急，經由報紙刊登之廣告得知可
    藉由出售其所開立之金融機構帳戶存摺以換取現金。其能預
    見提供自己帳戶予不認識之他人使用，足供詐欺取財之行為
    人誆使被害人匯入金錢後逕為提領之，致犯罪偵查機關無法
    藉由所使用帳戶追查真正之詐欺行為人，而幫助其等詐欺之
    犯罪，且此等結果之發生亦不違反其本意，竟於以報刊廣告
    上之電話連繫後，於民國九十五年十一月二十三日某時，在
    位於臺北縣某處之郵局前，將其在臺灣銀行板橋分行所開設
    帳號為000000000000號帳戶之存摺、提款卡及
    密碼，以新臺幣（下同）二千元之價格出售予年籍不詳綽號
    「老李」某成年男子，以此方式幫助該等人所組成之詐欺集
    團作為詐欺犯罪之用，而不違反其本意。嗣其所出售之存摺
    、提款卡及密碼由該詐欺集團成員基於意圖為自己不法所有
    之犯意，於九十五年十一月二十三日八時許，以電話向甲○
    ○佯稱有電話費逾期未繳，甲○○因而陷於錯誤，依指示於
    同日匯款二百四十八萬五千元之款項至乙○○所出售之上開
    帳戶內。嗣於該詐欺集團成員尚未及提領之前，甲○○及時
    察覺有異而報警處理，將該帳戶列為警示帳戶凍結其內存款
    ，再為警循線查獲。
  (二)案經臺北縣政府警察局板橋分局移送臺灣板橋地方法院檢察
    署檢察官偵查聲請簡易判決處刑。
    理  由
一、犯罪事實之認定：
  (一)上揭犯罪事實，業據被告乙○○於警詢、偵查及本院審理中
    均自白不諱。又被害人甲○○因誤信不詳人士之詐騙電話，
    受騙將如事實欄所示之款項匯入被告所有之上開帳戶之事實
    ，亦經其於警詢中指訴明確，並有卷附臺灣銀行板橋分行九
    十五年十二月四日板橋營密字第○九五○○○○二八九一號
    函及所附帳戶開戶資料與客戶往來明細查詢單、匯款委託書
    、臺北市政府警察局中山分局受理各類案件紀錄表等存卷足
    據，堪認被告上開自白與事實相符。
  (二)按金融帳戶為個人理財之工具，申請開設金融帳戶並無任何
    特殊之限制，一般民眾皆可以存入最低開戶金額之方式申請
    之，且一人亦可以在不同之金融機構申請多數之存款帳戶使
    用，此乃眾所週知之事實，則依一般人之社會生活經驗，苟
    見陌生人不以自己名義申請開戶，反而向不特定人蒐集借用
    他人之銀行帳戶供己使用，衡情當可知悉該搜集帳戶之人係
    為掩飾身分而防止犯罪偵查機關查知提領款項人員之真實身
    分；且此利用他人帳戶作為詐騙之用而使犯罪偵查機關無法
    藉由所使用帳戶追查真正之詐欺行為人之情形，近年來亦屢
    見不鮮，並經治安機關大力宣導提醒民眾勿輕信上當受騙，
    而為社會所週知，被告提供自己帳戶供不認識之他人使用雖
    非參與詐欺行為之犯罪構成要件行為，主觀上亦難遽認就該
    等詐欺行為具共同犯意聯絡，然此項行為客觀上實足以幫助
    此等詐欺犯罪之可能性，被告主觀上自難諉為不知，其於本
    院審理時亦是認明確，然竟仍決意出售而交予他人使用，尤
    見對此等結果之發生並不違反其本意，而足認其就此幫助他
    人詐欺取財犯行之行為具有不確定故意無訛。
  (三)是以本件事證已臻明確，被告如事實欄所載犯行洵堪認定，
    應予依法論科。
二、論罪科刑之法律適用：
  (一)核被告乙○○所為，係犯刑法第三十條第一項前段、刑法第
    三百三十九條第一項之幫助詐欺取財罪。被告幫助他人犯罪
    ，應依刑法第三十條第二項之規定，按正犯之刑減輕之。再
    者被告有如事實欄所載犯罪科刑執行紀錄，此有臺灣高等法
    院被告前案紀錄表附卷足參，其於有期徒刑執行完畢後五年
    以內以故意再犯本件最重本刑為有期徒刑以上之罪，為累犯
    ，應依刑法第四十七條第一項之規定加重其刑，並先加重後
    減輕之。
  (二)原審以被告犯行明確，依法論罪科刑，原非無見；惟查被告
    本件犯罪在九十六年四月二十四日以前，復無中華民國九十
    六年罪犯減刑條例所列不予減刑之情形，應依同條例第二條
    第一項第三款之規定，就所受宣示之有期徒刑、拘役或罰金
    減其刑期二分之一，原審未及審酌，於法仍有未合，是被告
    上訴認原審量刑過重雖無理由，然原審既有上開可議之處，
    自然應由本院撤銷改判。
  (三)爰審酌被告提供帳戶予他人作為不法使用，非但增加被害人
    尋求救濟及國家機關偵查犯罪之困難，使詐欺取財犯罪行為
    人逍遙法外，亦使為詐欺取財犯罪之人得以順利隱匿自己之
    身分而避免遭查獲，類此行為已嚴重損及社會治安，所造成
    之危害甚鉅，迭為社會大眾及輿論所嚴予批評，自應予以相
    當之非難，然本件被害人匯入被告帳戶款項業經及時凍結，
    嗣並已由被害人領回，此有臺灣銀行板橋分行九十五年十二
    月四日板橋營密字第○九五○○○○二八九一號函及所附切
    結書、返還滯留於「警示帳戶」內剩餘款申請書可稽，使被
    害人因此所生財物上之損失獲得彌補，及其犯罪後態度等一
    切情狀，量處如主文所示之刑，並諭知易科罰金之折算標準
    ，以資儆懲。另被告本件犯罪在民國九十六年四月二十四日
    以前，復無中華民國九十六年罪犯減刑條例所列不予減刑之
    情形，應依同條例第二條第一項第三款之規定，就所受宣示
    之有期徒刑減其刑期二分之一。至減刑後易科罰金之折算標
    準，仍應依原宣示之折算標準而無庸另定，併此敘明。
三、依刑事訴訟法第四百五十五條之一第一項、第三項、第三百
    六十九條第一項、第二百九十九條第一項前段，刑法第三十
    條第一項前段、第二項、第三百三十九條第一項、第四十七
    條第一項、第四十一條第一項前段，刑法施行法第一條之一
    第一項、第二項前段，中華民國九十六年罪犯減刑條例第二
    條第一項第三款、第七條第一項、第二項，逕以簡易判決處
    刑如主文。
本案經檢察官陳伯均到庭執行職務。
中　　華　　民　　國　　96　　年　　10　　月　　4 　　日
                  刑事第十庭  審判長法　官　侯志融
                                    法  官  歐陽漢菁
                                    法  官  楊博欽
上正本證明與原本無異。
本件不得上訴。
                                    書記官  李慈容
中　　華　　民　　國　　96　　年　　10　　月　　4 　　日
附錄本案論罪科刑法條全文：
中華民國刑法第三百三十九條
  意圖為自己或第三人不法之所有，以詐術使人將本人或第三人
  之物交付者，處五年以下有期徒刑、拘役或科或併科一千元以
  下罰金。
  以前項方法得財產上不法之利益或使第三人得之者，亦同。
  前二項之未遂犯罰之。
